【裁判字號】    91,竹小,198
【裁判日期】    920129
【裁判案由】    給付電話費
【裁判全文】
臺灣新竹地方法院簡易庭小額民事判決九十一年度竹小字第一九八號
    原      告  中華電信股份有限公司台灣北區電信分公司
    法定代理人  丁○○
    訴訟代理人  乙○○
    送達代收人  丙○○
    被      告  甲○○
右當事人間請求給付電話費事件，本院判決如左：
    主    文
被告應給付原告新台幣壹萬伍仟佰柒拾元，及自民國九十一年六月二十六日起至
清償日止，按年息百分之五計算之利息。
訴訟費用新台幣肆佰肆拾貳元由被告負擔。
本判決第一項得假執行。
    事實及理由
壹、原告之聲明：如主文第一項所示。
貳、事實摘要：
一、原告起訴主張被告甲○○於民國九十年二月五日填具委託書表明為訴外人涂憶萍
    即涂秀梅之代理人，向原告租用0000000000號行動電話號碼使用，及
    享用手機搭配門號之優惠方案，即由原告墊付其中四千元購買特約廠商出售之手
    機，原告因善意受理申請而開放該門號使用，並於十日內隨即函向訴外人涂憶萍
    確認申請之意，惟訴外人涂憶萍否認授權被告代理租用門號、購買手機，並於九
    十年二月十六日前往原告營業所簽立冒用切結書，原告隨即停機，然該門號已遭
    人撥打國際電話等，通話費達一萬一千三百七十三元，原告共受有一萬五千三百
    七十三元之損害（4000+11373=15373）。而本件被告之代理行為既遭涂憶萍本人
    否認，係為無權代理，被告對於善意之原告所受上開損害，應負擔賠償責任，爰
    依民法第一百一十條之規定，訴請被告給付如主文第一項所示之損害及法定利息
    。
二、被告則以：
（一）否認原告所提出切結書之真正，被告確係由客戶涂憶萍提出身分證正本、印章
      委託代辦行動電話號碼、購買手機，被告已當場核對為本人之身分證，該身分
      證亦無遭人偽造、變造之虞，復持該身分證正本、印章向原告提出申請，應屬
      有權代理，基於使用者付費原則，原告應向申請人涂憶萍請求給付電話費，而
      非向被告請求損害賠償。
（二）被告受委託時確未留下客戶涂憶萍相關資料，且無另立委託書，公司內亦未留
      存客戶名冊供查核，縱認被告有過失，然原告在開放申請人撥打國際電話前，
      應先與申請人確認，以控管冒名申請致受損害之範圍，原告未為控管致損失擴
      大，亦有過失，且依兩造之過失程度，被告僅需負擔百分之十損害賠償責任。
      並聲請訊問證人涂憶萍、胡翔堯。
、法院之判斷：
一、原告主張被告於九十年二月五日填具委託書表明為訴外人涂憶萍之代理人，向原
    告租用0000000000號行動電話號碼使用，及享用手機搭配門號之優惠
    方案，即由原告墊付其中四千元購買特約廠商出售之手機，嗣經原告於十日內函
    向訴外人涂憶萍確認，遭訴外人涂憶萍否認授權之事，然該門號已遭人撥打國際
    電話等，通話費達一萬一千三百七十三元，致原告受有一萬五千三百七十三元之
    損害等事實，業經原告提出行動電話租用申請書、電信費用明細清單等件為證，
    並為被告所不爭執，堪認原告此部分之主張為真實。
二、原告提出訴外人涂憶萍於九十年二月十六日出具之冒用切結書為證，主張被告為
    無權代理一節，此為被告所否認，並以訴外人涂憶萍提出身分證正本、印章委任
    其代辦租用門號而有代理權等語置辯，復提出證人胡翔堯為證。經查：
（一）按當事人主張有利於己之事實者，就其事實有舉證之責任，民事訴訟法第二百
      七十七條定有明文，準此本件被告對於有權代理涂憶萍向原告申請租用門號之
      有利事實，依法負有舉證之責，先予敘明。
（二）被告辯稱有權代理訴外人涂憶萍申辦一節，固經其提出證人胡翔堯為證，惟觀
      諸證人胡翔堯結證稱：「通訊業，我是神腦國際瑞民店店經理。被告是我僱用
      店員，到去年底止已經僱用六、七年。一般客戶委託代辦行動電話門號時，會
      要求客戶提供身分證原本、印章、繳交代辦費，但在店裡並沒有簽立委託書」
      、「我不確定是否有名叫涂秀梅的客戶，這幾年來我們總共幫客人辦幾百個門
      號，我們店裡沒有使用電腦儲存客戶資料，所以也沒有其餘客戶名冊」、「不
      是我辦的，應該是被告的字跡。我的客戶很多，我不確定她是否為我的客戶」
      等語（參本院卷九十一年十月八日言詞辯論筆錄），尚無足證明訴外人涂憶萍
      確有委任被告之事實，被告亦未提出積極證據以證實其說，無從為其有利之認
      定，被告上開所辯，自難採信。
三、按無代理權人，以他人之代理人名義所為之法律行為，對於善意之相對人，負損
    害賠償之責，民法第一百一十條定有明文。查，本件被告既未舉證證明有代理權
    限，有如前述，且未能證明原告知悉其無代理權，徵諸上開規定，被告應對於善
    意之原告，負損害賠償之責。至被告以其當場核對涂憶萍之身分證正本、印章等
    語為辯，惟按無權代理人之責任，係直接基於民法之規定而發生之特別責任，並
    不以無權代理人有故意或過失為其要件，係屬於所謂原因責任，結果責任或無過
    失責任之一種，而非基於侵權行為之損害賠償。故無權代理人縱使證明其無故意
    或過失，亦無從免責（最高法院五十六年度台上字第三○五號判例參照），縱認
    本件被告所辯上情屬實，其仍無從免責。
四、被告另爭執原告對於損害之擴大與有過失一節。按過失相抵，係指損害之發生或
    擴大，被害人與有過失而言。亦即被害人之過失行為與加害人之加害行為共同成
    立同一損害，或加害行為之損害發生後，因被害人之過失行為，致其損害擴大，
    是必被害人有過失，方有過失相抵原則之適用（最高法院八十六年度台上字第三
    四一號判決參照）。查本件原告於受理申請後十日內，即函向訴外人涂憶萍確認
    有無申辦之意，此為兩造所不爭執屬實，應認原告已就冒名申請致受損害之風險
    ，有所控管，難認其有過失行為致損害發生或擴大。至被告所述同業公司與申請
    人確認後，始開放撥打國際電話功能之控管方式，乃係不同公司所擇定之不同控
    管風險政策，自不得以原告未予實施相同之控管風險方式而認定其有過失行為，
    併此敘明。
五、綜上所述，原告本於無權代理之法律關係，請求被告賠償如主文第一項所示之損
    害，於法相合，應予准許。
六、本件判決之基礎已臻明確，兩造其餘攻擊、防禦方法及舉證，經本院審酌後，均
    與判決結果無影響，爰不一一予以論列，附此敘明。
七、本件為小額訴訟事件，就原告勝訴部分應依職權宣告假執行。
八、結論，本件原告之訴為有理由，依民事訴訟法第四百三十六條之二十三、第四百
    三十六條第二項、第七十八條、第四百三十六條之十九第一項、第四百三十六之
    二十，判決如主文。
中      華      民      國    九十二    年      一      月    二十九    日
                                  臺灣新竹地方法院新竹簡易庭
~B法      官  黃美文
右為正本係照原本作成。
如對本判決上訴，須於判決送達後廿日內向本院提出上訴（須按他造當事人之人數附
繕本）。
~B法院書記官  洪木志
中      華      民      國    九十二    年      二      月      六      日


司法院資訊處製作；財團法人民間司法改革基金會備份。
